【裁判字號】    98,交簡上,13
【裁判日期】    981020
【裁判案由】    過失傷害
【裁判全文】
臺灣雲林地方法院刑事判決            98年度交簡上字第13號
上訴人  即
被      告  乙○○
上列上訴人因過失傷害案件，不服本院斗六簡易庭中華民國98年
6 月3 日98年度六交簡字第36號刑事簡易判決（檢察官聲請簡易
判決處刑案號：98年度偵字第1900號），提起上訴，本院第二審
合議庭判決如下：
    主  文
原判決撤銷。
乙○○因過失傷害人致重傷，處有期徒刑伍月，如易科罰金，以
新臺幣壹仟元折算壹日。緩刑貳年。
    事  實  及  理  由
一、犯罪事實：
    乙○○於民國98年1 月28日晚間，駕駛車牌號碼7W-2780 號
    自小客車，沿雲林縣斗六市○○路由東往西方向行駛，而於
    同日晚間9 時30分許，途經該路與公理路無號誌之交岔路口
    欲左轉彎時，本應注意轉彎車應讓直行車先行，而依當時天
    候晴、夜間有照明、柏油道路乾燥無缺陷、無障礙物，並無
    不能注意之情事，竟疏未注意及此，適有甲○○騎乘車牌號
    碼JFU -368號重型機車搭載丙○○，沿上開明德路由西往東
    方向行駛至前揭交岔路口，乙○○所駕駛之自小客車左前車
    頭因而撞及甲○○所騎乘機車之前方車頭，甲○○及丙○○
    均人車倒地，甲○○受有左股骨骨折及左脛骨骨折之傷害，
    丙○○則受有左膝擦傷、頭部外傷合併腦內出血、頸部挫傷
    、嗅覺功能喪失無法恢復之重傷害。乙○○則於肇事後，犯
    罪未經發覺前，對據報趕至現場處理之雲林縣警察局交通警
    察隊斗六小隊員警馮伯勝主動表示其為肇事車輛之駕駛者，
    而自首靜候裁判。
二、認定犯罪事實所憑之證據及理由：
  (一)證據能力部分：
    按被告以外之人於審判外之陳述，雖不符前4 條之規定，而
    經當事人於審判程序同意作為證據，法院審酌該言詞陳述或
    書面陳述作成時之情況，認為適當者，亦得為證據。刑事訴
    訟法第159 條之5 第1 項定有明文。經查：被告及檢察官就
    本判決所引用之下列證據，於本院均同意作為證據使用，且
    本院審酌此等證據資料作成或取得之狀況，均無非法或不當
    取證之情事，亦無顯不可信之情況，故認為適當而均得作為
    證據。是前開證據，依刑事訴訟法第159 條之5 之規定，均
    具有證據能力，先予敘明。
  (二)證明力部分：
  上開犯罪事實，業據被告於警詢、偵查及本院審理時坦白承
    認，核與告訴人甲○○、丙○○於警詢及偵查中之指述相符
    ，復有道路交通事故調查報告表(一)及(二)、現場圖及現場照片
    13幀、成大醫院斗六分院診斷證明書1 紙、國立台灣大學醫
    學院附設醫院雲林分院診斷證明書2 紙及該院98年7 月20日
    台大雲分醫事字第0980005697號函、雲林縣警察局道路交通
    事故肇事人自首情形紀錄表各1 份附卷可資佐證（見警卷第
    1 至15頁、第19至26頁、偵卷第6 至8 頁、本院卷第20頁）
    ，足認被告之自白與事實相符，應可採信。
  按汽車行經無號誌之交岔路口，轉彎車應暫停讓直行車先行
    。道路交通安全規則第102 條第1 項第2 款定有明文。被告
    領有駕駛執照，對於上開規則自有所了解，本件車禍發生地
    之交岔路口並未設置號誌，此有道路交通事故調查表(一)在卷
    可稽（見警卷第12頁），被告於左轉彎時，本應暫停讓直行
    之甲○○先行，而依肇事當時為天候晴、夜間有照明、柏油
    路面乾燥無缺陷、無障礙物、視距良好等情，有道路交通事
    故調查報告表(一)可憑（見警卷第12頁），客觀上並無不能注
    意之情事，被告竟疏未注意及此，顯有過失，並致告訴人甲○○受有左股骨骨折及左脛骨骨折之傷害，告訴人丙○○則
    受有左膝擦傷、頭部外傷合併腦內出血、頸部挫傷、嗅覺功
    能喪失無法恢復之重傷害，被告之過失行為與告訴人受傷之
    結果有相當因果關係。
  綜上所述，本件事證明確，被告過失傷害致重傷之犯行堪以
    認定，應予依法論科。
三、撤銷改判之理由：
    原審認被告所犯過失傷害罪證明確，予以論罪科刑，固非無
    見，惟：告訴人丙○○於98年1 月29日至國立台灣大學醫學
    院附設醫院雲林分院急診就診，腦部電腦斷層顯示雙側額葉
    出血及左側顳葉出血，嗅覺神經有所損傷，於門診追蹤時，
    嗅覺功能未見明顯恢復，而雙側額葉出血之原因，部分為嗅
    覺神經穿過腦底分枝受重擊之力道，撕裂斷掉，故此種損傷
    造成之嗅覺功能喪失常常無法恢復等情，有該院98年7 月20
    日台大雲分醫事字第0980005697號函在卷可證（見本院卷第
    23頁），足證告訴人丙○○之嗅覺功能已因本件車禍達於毀
    敗之程度，而符合刑法第10條第4 項第3 款重傷之規定，被
    告就此部分所為，應係犯刑法第284 條第1 項後段之過失傷
    害致重傷罪，原審就此部分認係犯同條項前段之過失傷害罪
    ，尚有未合。被告上訴意旨，以其已於偵查中坦承犯行，並
    符合自首之要件，請求從輕量刑，雖無理由，然原判決既有
    上開未及審酌之處，自屬無法維持，應由本院管轄之第二審
    合議庭撤銷改判之。
四、論罪科刑之理由：
  (一)核被告所為，係犯刑法第284 條第1 項前段之過失傷害罪及
    同條項後段之過失傷害致重傷罪。
  (二)被告以一過失行為觸犯上開二罪名，應依刑法第55條前段之
    規定，從一重之過失傷害致重傷罪處斷。
  (三)被告肇事後，在該管公務員發覺前，留在事故現場，向據報
    到場處理之警員坦承肇事，並自願接受裁判乙節，有雲林縣
    警察局道路交通事故肇事人自首情形紀錄表在卷足稽，爰依
    刑法第62條前段規定，減輕其刑。
  (四)審酌被告於交岔路口左轉彎時，疏未注意讓直行車先行，導
    致本件車禍之發生，並使告訴人甲○○受有左股骨骨折及左
    脛骨骨折之傷害，告訴人丙○○則受有左膝擦傷、頭部外傷
    合併腦內出血、頸部挫傷、嗅覺功能喪失無法恢復之重傷害
    ，所生損害不輕；然被告並無任何前科，有臺灣高等法院被
    告前案紀錄表1 份附卷可稽，足見其平日素行良好，於犯後
    能自首而接受裁判，並始終坦承犯行，尚有悔意，且被告於
    本院審理期間終能與告訴人達成和解，賠償告訴人所受損失
    ，此有和解筆錄及匯款申請書等件可證（見本院卷第25至27
    頁），被告之犯後態度良好等一切情狀，量處如主文第2 項
    所示之刑，並諭知易科罰金之折算標準。
  (五)被告於本院審理中已與告訴人達成和解，並將和解金額如數
    給付予告訴人，而其未曾因犯罪受有期徒刑以上刑之宣告，
    均已如前述，足見被告平日素行良好，犯後並深表悔悟，僅
    係因一時失慮致罹刑典，經此偵、審程序之教訓，當知所警
    惕，信無再犯之虞，本院以為所宣告之刑以暫不執行為適當
    ，併予宣告緩刑2 年，以啟自新。
五、應適用之法條：
    依刑事訴訟法第455 條之1 第3 項、第369 條第1 項、第36
    4 條、第299 條第1 項前段，刑法第284 條第1 項後段、第
    55條前段、第62條前段、第41條第1 項前段、第74條第1 項
    第1 款，刑法施行法第1 條之1 。
本案經檢察官陳靜慧到庭執行職務。
中    華    民    國    98    年    10    月    20    日
                  交通法庭  審判長法  官  吳福森
                                  法  官  王素珍
                                  法  官  吳錦佳
以上正本證明與原本無異。
本判決不得上訴。
                                  書記官  謝璧卉
中    華    民    國    98    年    10    月    20    日
附錄本案論罪科刑法條全文：
刑法第284 條：
因過失傷害人者，處6 月以下有期徒刑、拘役或5 百元以下罰金
，致重傷者，處1 年以下有期徒刑、拘役或5 百元以下罰金。
從事業務之人，因業務上之過失傷害人者，處1 年以下有期徒刑
、拘役或1 千元以下罰金，致重傷者，處3 年以下有期徒刑、拘
役或2 千元以下罰金。


司法院資訊處製作；財團法人民間司法改革基金會備份。
